【裁判字號】    90,聲再,194
【裁判日期】    900726
【裁判案由】    詐欺聲請再審
【裁判全文】
臺灣高等法院臺中分院刑事裁定                      九十年度聲再字第一九四號
    再審聲請人
    即受判決人  甲○○
                吳萬德
右聲請人因詐欺案件，對於本院中華民國九十年六月十四日之確定判決（民國八十七
年度上易字第二三四八號），聲請再審，本院裁定如左：
    主      文
再審之聲請駁回。
    理      由
一、按不得上訴於第三審法院之案件，除有刑事訴訟法第四百二十條所列之情形外，
    其經第二審確定之有罪判決，如就足生影響於判決之重要證據漏未審酌者，為受
    判決人之利益，得聲請再審，固為刑事訴訟法第四百二十一條所明定，惟第二審
    法院就上列案件，如未就足生影響於判決之重要證據漏未審酌或對於證據縱有漏
    未審酌，然於判決不生影響者，即不得據之聲請再審，自不待贅述。
二、本件再審聲請人即受判決人（以下簡稱聲請人）甲○○（即吳萬德）因詐欺案件
    ，對於本院民國九十年六月十四日之確定判決聲請再審，主張其與陳啟煌等人與
    傅湧沼於八十三年十二月十七日所簽訂之不動產買賣契約，其中新臺幣（下同）
    三千九百零二萬元中之四百萬元，依傅湧沼簽收之日期，固係在八十四年六月十
    六日，惟依該不動產買賣契約後所附之支票影本四紙之記載可知，該四百萬元之
    給付方式係以遠期支票之方式為之，亦即該四百萬元係分別於八十四年七月二十
    日、同年月三十日、同年八月十日、同年月二十日各以一百萬元之支票兌現給付
    ，因而聲請人向陳啟煌收受一百五十萬元之八十四年七月十七日時，傅湧沼實尚
    未收受該四百萬元之買賣訂金款，原判決認為聲請人因訂金之收受未如預期順利
    ，竟為彌補所受之損失，意圖為自己不法之所有，惡意隱瞞其訂金未繳足云云，
    以此作為聲請人有為自己不法所有意圖之認定依據，惟聲請人於支付款項之部分
    ，與陳啟煌係立於同一之立場，聲請人在收受一百五十萬元之當時，並不知，亦
    不可知傅湧沼將以訂金收受不足為由，解除不動產買賣契約，此由聲請人所交付
    附於不動產買賣契約後之四紙支票，嗣後均讓傅湧沼領取，當時傅湧沼亦未曾有
    任何催告之動作，即可得證明，乃原審判決竟就已提出於法院之證據中，漏未審
    酌，或捨棄不用而未敘明其理由，遽而導致認定事實錯誤，因而認為聲請人有為
    自己不法所有之意圖，自有未合，爰具狀依法聲請再審云云。
三、經查本院前審於論處聲請人罪刑時，已於判決理由欄關於聲請人部分第三段載明
    ：「然查本件買賣契約之集資因路霽光、蔡順發之退出，並不如預期順利，被告
    甲○○於本院第二次審理期日復坦稱：伊訂金未全部付清；再依其與被告傅湧沼
    間有關三千九百零二萬元買賣款項之支付時間，最後一期是八十四年六月十六日
    之四百萬元，此有前開買賣附記足參（原審卷第一宗第一五三頁正面）；又查被
    告傅紀素貞雖曾於另案與其他共有人對土地占有人，請求拆屋還地事件，獲一審
    判決勝訴，而於八十四年三月七日、五月三日，由被告傅湧沼從被告甲○○交付
    之訂金款中，以傅紀素貞之名提存假執行之擔保金，此業據被告傅湧沼供述在卷
    ，並提出與吳萬德間之沖帳明細為證（原審卷第一宗第一八七頁）；但參照各提
    存書所示之日期，係在八十四年三月七日及同年五月三日，此有提存書影本附卷
    可查（本院卷第二宗第一七○一五頁）；顯在被告甲○○與傅湧沼有關三千九百
    零二萬元訂金結算之最後一期款即八十四年六月十六日之前，被告甲○○既負責
    本件買賣款項之處理，就此情形自無不知之理，竟在明知其訂金本身尚未繳足，
    且集資情況不甚理想，尚無須繳交其餘價金，更不應再以各種名義向自訴人收取
    有關買賣餘款之情形下，竟為彌補自己所受之損失，未向自訴人表明上情，反而
    惡意隱瞞之而藉口要辦提存，使自訴人因之陷於錯誤，乃於八十四年七月十七日
    再交付一百五十萬元予被告甲○○，其後甲○○亦未將此一百五十萬元轉交予被
    告傅湧沼，可見被告甲○○就此一百五十萬元，實有詐欺之不法意圖，其罪證明
    確，被告甲○○此部分犯行洵堪認定。」諸語，足見本院前審已認定系爭不動產
    買賣契約中已支付之三千九百零二萬元部分，係含聲請人所主張以支票支付之四
    百萬元，顯然聲請人於何時支付該支票款項，於本件聲請人應負詐欺取財之罪責
    ，並不生影響，因之，縱令本院前審就聲請人所主張之再審事由，未於理由欄敘
    明如何不足採，亦於判決不生影響，揆諸首開說明，足見聲請人以前揭主張提起
    本件再審之聲請，尚難准許，應予駁回。
四、據上論斷，應依刑事訴訟法第四百三十四條第一項裁定如主文。
中      華      民      國      九十       年     七      月  二十六    日
                                臺灣高等法院臺中分院刑事第十庭
                                      審判長法  官  林  照  明
                                            法  官  蕭  廣  政
                                            法  官  李  寶  堂
右正本證明與原本無異。
不得抗告。
                                            書記官  許  哲  禎
中      華      民      國      九十       年     七      月   二十七   日
                                                                        Ｒ


司法院資訊處製作；財團法人民間司法改革基金會備份。
